【裁判字號】    98,交聲,2068
【裁判日期】    980930
【裁判案由】    違反道路交通管理處罰條例聲明異議
【裁判全文】
臺灣桃園地方法院交通事件裁定        98年度交聲字第2068號
原處分機關  交通部公路總局新竹區監理監理站
異  議  人
即受處分人  甲○○
上列受處分人因違反道路交通管理處罰條例案件，對於原處分機
關中華民國98年08月26日所為之處分（原處分案號：壢監裁字第
裁53-DB0000000號）聲明異議，本院裁定如下：
    主  文
原處分撤銷。
甲○○汽車駕駛人，駕駛汽車經測試檢定酒精濃度超過規定標準
，吊扣駕駛執照壹年，並應接受道路交通安全講習。
    理  由
一、原處分意旨略以：異議人即受處分人甲○○駕駛其所有車牌
    號碼8815－MZ號自用一般小客貨車，於民國98年6 月16日23
    時34分許，行經桃園縣楊梅鎮○○路與民豐路口時，經警測
    得其吐氣所含酒精濃度為每公升1.02毫克，依道路交通管理
    處罰條例第35條第1 項第1 款及違反道路交通管理事件統一
    裁罰基準及處理細則等規定，裁處異議人罰鍰新臺幣（下同
    ）49,500元，吊扣執照12個月，並施以道安講習等語。
二、聲明異議意旨略以：異議人就原處分機關所認定汽車駕駛人
    酒精濃度超過規定標準（0.55以上）之違規事實並不爭執，
    且酒駕行為經臺灣桃園地方法院檢察署檢察官為緩起訴處分
    在案，命伊向國庫繳納新臺幣（下同）50,000元，伊已向桃
    園縣觀護志工協進會繳交，基於一罪不二罰之原則，又需另
    外繳交原處分機關之罰鍰顯不合理等語。
三、按汽車駕駛人，駕駛汽車經測試檢定有酒精濃度超過規定標
    準情形者，處15,000元以上60,000元以下罰鍰，並當場移置
    保管該汽車及吊扣其駕駛執照1 年；汽車駕駛人，有第35條
    第1 項規定之情形，應接受道路交通安全講習，道路交通管
    理處罰條例第35條第1 項第1 款、第24條第1 項第2 款定有
    明文。又按一行為同時觸犯刑事法律及違反行政法上義務規
    定者，依刑事法律處罰之，但其行為應處以其他種類行政罰
    或得沒入之物而未經法院宣告沒收者，亦得裁處之，此為行
    政罰法第26條第1 項所明定。是探究其立法目的，乃一行為
    同時觸犯刑事法律及違反行政法上義務規定時，由於刑罰與
    行政罰同屬對不法行為之制裁，而刑罰之懲罰作用較強，故
    依刑事法律處罰，即足資警惕時，實無一事二罰再處行政罰
    之必要；且刑事法律處罰，由法院依法定程式為之，較符合
    正當法律程式，應予優先適用，在刑事訴追、審判程序尚未
    終局確定前，行政機關自不得逕予裁罰，但罰鍰以外之沒入
    或其他種類行政罰，因兼具維護公共秩序之作用，為達行政
    目的，行政機關仍得併予裁處。此所稱「其他種類行政罰」
    ，係指違反行政法上之義務應受「裁罰性」之「不利處分」
    而言，依行政罰法第2 條規定，應包括行政上限制或禁止效
    力之吊扣證照、禁止考領駕照及強制施以道路交通安全講習
    等處分在內，合先敘明。
四、經查：
  (一)按刑事訴訟法第253 條之1 所指之緩起訴處分，係介於起訴
    與微罪職權不起訴間之緩衝設計，而在內容及要件上與依同
    法第252 條所為之不起訴處分均有所不同，又檢察官對被告
    為緩起訴處分時，依同法第253 條之2 第1 項規定對被告所
    為之指示及課予之負擔，雖非刑罰，但對被告迭有財產減少
    及自由受限之影響，性質上可謂刑事處分，且緩起訴制度雖
    以特別預防為優先考量，但在具體個案決定上，實亦達到一
    般預防的作用及報應理念，基於一行為不二罰原則，異議人
    既已就其行為受到刑事處分，自不應因同一行為再受到國家
    的處罰，臺灣高等法院暨所屬法院96年法律座談會刑事類提
    案第36號研討結果參照。又行政罰法第26條第2 項明定：前
    項行為如經不起訴處分或為無罪、免訴、不受理、不付審理
    之裁判確定者，得依違反行政法上義務規定裁處之，此顯係
    針對第1 項「刑事法優先原則」所建立之一行為不二罰原則
    下的補充規定，蓋刑事程序中之「不起訴處分」、「無罪、
    免訴、不受理、不付審理之裁判」者，均屬對於被告不為刑
    事處罰之結果，此時因刑事處罰不存在，對該刑事不處罰之
    行為，依違反行政法上義務規定裁處，自不致有一行為二罰
    之情。換言之，所以得依行政罰法裁處，係因為於刑事程序
    中之該被告並未受到刑事處罰之效果，而觸犯刑事法律之犯
    罪行為，除得經檢察官之起訴，並由法院審理後，為有罪科
    刑、無罪、免訴、不受理、不付審理之裁判，或經檢察官為
    不起訴處分之外，尚有「緩起訴處分」；故所謂「緩起訴處
    分」是指雖然合乎起訴要件及門檻，惟檢察官基於便宜原則
    的考量，尤是一般預防與特別預防之目的，課予被告一定的
    負擔或指示後，予以暫緩起訴之裁量處分，緩起訴就其效果
    而言，類似不起訴處分，但若被告並未遵守其負擔或指示者
    ，或符合一定法定要件者，檢察官得撤銷該處分，其後該案
    件可能提起公訴而受刑事處罰，故須待緩起訴處分實質確定
    時，亦即緩起訴期間屆滿且未被撤銷者，被告才最終地確定
    免於受刑事訴追。是此際依行政罰法第26條第2 項之立法意
    旨，原處分機關對該行為始得為行政裁罰，亦即在緩起訴期
    間內，該緩起訴處分仍有被撤銷之可能，原處分機關若同時
    依法為行政裁決，將使受處分人有遭受行政處罰及刑事訴追
    之危險，顯與行政罰法第26條規定之立法意旨相違背。
  (二)本件異議人因飲用酒類後，已達不能安全駕駛動力交通工具
    之狀態，仍駕駛車牌號碼8815─MZ號自用小客車行駛於道路
    上，於民國97年6 月16日晚上11時34分許，途經桃園縣楊梅
    鎮○○路與民豐路口處，為警查獲，測得其呼氣酒精濃度達
    每公升1.02毫克乙節，為異議人所不爭執，並有壢監裁字第
    裁53-DB0000000號裁決書1 紙在卷可稽，堪以認定。又異議
    人因上開酒後駕車行為而犯涉公共危險案件，另經臺灣桃園
    地方法院檢察署檢察官以98年度速偵字第4227號為緩起訴處
    分，諭知緩起訴期間2 年，並應向國庫繳納50,000元，及並
    接受臺灣桃園地方法院檢察署觀護人通知參加酒駕認知輔導
    教育講習1 場次。嗣該緩起訴處分於98年7 月2 日確定，緩
    起訴期間自98年7 月15日起算，至100 年7 月14日期滿等情
    ，此有臺灣高等法院被告前案紀錄表1 份附卷足憑。準此，
    本案異議人之緩起訴處分期間迄於100 年7 月14日始予屆滿
    ，於此之前，刑事追訴程序尚未終局確定，則原處分機關遽
    於98年08月26日裁處受處分人罰鍰49,500元，顯與行政罰法
    第26條第1 項前段、第2 項之規定有違，自非妥適。至於，
    原處分機關所為之吊扣駕駛執照及施以道安講習之行政處分
    ，究其性質，均屬對於預防將來再犯危險兼具維護公共秩序
    作用之行政管制罰，而與行政罰鍰係屬對於過去違反行政法
    上義務之行為予以處罰之行政秩序罰，有所不同，且其立法
    目的亦與刑罰有別，從而，前揭行政罰法26條之一事不二罰
    之原則，於此並無適用餘地，得據以處罰異議人吊扣其駕駛
    執照12個月及施以道安講習。故異議人雖有酒後駕車之情，
    然處分機關未斟酌上情，驟於其所涉刑事案件緩起訴處分期
    滿終局確定前，裁處罰鍰49,500元，顯悖於行政罰法一行為
    不二罰原則，容有未當，無可維持；至吊扣駕照及道安講習
    部分，因核屬不同種類行政罰，得併予處罰，附此敘明。
五、綜上所述，本件異議人固於上述時地，有違反酒後駕駛車輛
    ，經測試呼氣中酒精濃度超過規定標準之違規行為，然其同
    一行為併觸犯刑事法律，原處分機關應不得逕予於該案緩起
    訴處分終局確定前再行裁罰異議人罰鍰49,500元。是以，異
    議人本件聲明異議為有理由，且因本件為一交通違規行為，
    罰鍰部分與吊扣駕照及道路安全講習處分無從區分，自應由
    本院將原處分撤銷，自為裁罰如主文第2 項所示，以期適法
    。
據上論斷，應依道路交通案件處理辦法第20條前段，裁定如主文
。
中    華    民    國    98    年    9     月    30    日
            臺灣桃園地方法院交通法庭
                              法  官  柯姿佐
以上正本證明與原本無異。
如不服本裁定，應於裁定送達後5 日內向本院提出抗告狀。
                              書記官  王明玉
中    華    民    國    98    年    10    月    6     日


司法院資訊處製作；財團法人民間司法改革基金會備份。
